【裁判字號】    89,簡上,139
【裁判日期】    901019
【裁判案由】    賭博
【裁判全文】
臺灣臺北地方法院刑事判決                        八十九年度簡上字第一三九號
    上  訴  人  臺灣臺北地方法院檢察署檢察官
    被      告  甲○○
右列上訴人因被告賭博案件，不服本院八十九年度北簡字第一二一二號中華民國八十
九年五月四日所為第一審簡易判決（聲請簡易判決處刑案號八十九年度偵字第六七一
四號），提起上訴，本院管轄第二審之合議庭判決如左：
    主  文
原判決撤銷。
甲○○連續在公眾得出入之場所賭博財物，處罰金壹萬元，如易服勞役，以佰元折
算壹日。
扣案之電動賭博機具「小瑪琍」壹台、「水果盤」陸台、「賓果」壹台、「麻將」壹
台（均含ＩＣ板共玖片）及賭資新臺幣陸仟貳佰貳拾元均沒收。
    事  實
一、甲○○基於概括犯意，自民國八十九年三月八日起，在臺北市中山區○○○路○
    段四十五號二樓其所經營之秀水商店二樓公眾得出入之場所，設置電動賭博機具
    小瑪莉一台、水果盤六台、賓果一台、麻將一台共九台，連續與不特定之人賭博
    財物。其賭法為參與賭博之人每投入新臺幣（下同）十元硬幣開分五十分，由賭
    客與機台對賭，再依機台上累計之分數，每五十分向甲○○兌換十元現金或由機
    台直接退幣，先後多次以該等電動賭博機具與不特定之人賭博財物。嗣於八十九
    年三月二十七日下午十時三十分許，為警在上址查獲，並扣得上開電動賭博機具
    共九台（含ＩＣ板共九片）及機具內之賭資六千二百二十元。
二、案經臺北市政府警察局中山分局報告臺灣臺北地方法院檢察署檢察官偵查後聲請
    簡易判決處刑。
    理  由
一、訊據被告甲○○對於右揭犯行，迭於警訊、偵查及本院審理時坦承不諱，且有臺
    北市政府警察局中山分局中二所臨檢紀錄表、電動玩具保管清單、扣押證明筆錄
    各一紙在卷可稽，及如事實欄所述之電動賭博機具九台（含ＩＣ板共九片）及機
    具內之賭資六千二百二十元扣案可資佐證，被告之自白與事實相符。本件事證明
    確，被告犯行堪以認定，應予依法論科。
二、核被告所為，係犯刑法第二百六十六條第一項前段賭博罪。被告先後多次賭博犯
    行，均時間緊接，觸犯構成要件相同之罪名，顯係基於概括犯意反覆為之，應依
    連續犯之規定，論以一罪，並加重其刑。
三、上訴人即公訴人上訴意旨以：被告未領得營利事業登記證經營電子遊戲場業務，
    因認被告尚涉有違反電子遊戲場業管理條例第十五條規定，應依同條例第二十二
    條論處云云。惟按電子遊戲場業不得設置施行前已公告查禁之電子遊戲機供人娛
    樂，電子遊戲場業管理條例第二十一條定有明文，是得依同條例第二十二條處罰
    者，限於行為人本得依同條例辦理營利事業登記，但卻未辦理營利事業登記即經
    營電子遊戲業者而言，苟行為人所擺設之遊戲機非屬同條例第四條規定範圍內之
    機具，甚至屬同條例第二十一條所規定不得設置之電子遊戲機，本即不得依同條
    例辦理營利事業登記，縱有未經登記即行擺設之行為，亦非同條例第二十二條所
    規範處罰之範圍。本件被告甲○○所擺設之上開電子遊戲機九台，均屬電動賭博
    機具，其本不得依同條例辦理營業登記，依上開說明，則被告縱未為營利事業登
    記即行擺設，亦不能以同條例第二十二條規定予以處罰。且被告甲○○所經營之
    秀水商店除扣案之電動賭博機具九台外，並未擺設其他益智娛樂性之電子遊戲機
    ，業據被告供述在卷，核與電子戲場業管理條例第三條規定：「本條例所稱電子
    遊戲場業，指設置電子遊戲機供不特定人益智娛樂之營利事業」定義並不相符，
    蓋因被告並未擺設任何益智娛樂之電子遊戲機具，則該商店自非本條例所稱之電
    子遊戲場業甚明。又同條例第四條第二項及第二十一條另規定：「前項電子遊戲
    機不得有賭博或妨害風化之設計及裝置」、「電子遊戲場業不得設置本條例施行
    前已公告查禁之電子遊戲機供人娛樂」，並將電子遊戲機分類為：益智類、鋼珠
    類及娛樂類。是所謂電子遊戲場業應辦理營利事業登記者，應係指經營設置益智
    類、鋼珠類、娛樂類之電子遊戲機供不特定人「益智娛樂」之營利事業而言，違
    反者方有同條例第十五條、第二十二條之適用。倘行為人所設置之電動機具，係
    賭博性之電子遊戲機，根本無從辦理電子遊戲場業之營利事業登記，自無依前開
    條例處罰之餘地。本件被告在前開商店擺設之電子遊戲機九台均屬電動賭博機具
    ，已如前述，自非屬前開條例所稱之電子遊戲機，則該商店依法亦無從辦理電子
    遊戲場業之營利事業登記，更難認定該商店屬電子戲場業管理條例所規定之電子
    遊戲場業者。是上訴人認被告係違反電子遊戲場業管理條例第十五條「未依本條
    例規定辦理營利事業登記者，不得經營電子遊戲場業」之規定，應依同條例第二
    十二條規定處罰等語，容有誤會，其上訴為無理由。
四、原審予以論罪科刑，固非無見。惟原審判決於主文第一項諭知被告處罰金壹萬元
    ，得易服勞役，卻漏未諭知易服勞役以參佰元折算壹日之折算標準，於應適用之
    法條欄亦漏未援引刑法第四十二條第二項規定；又原審判決於主文第二項諭知沒
    收扣案之電動賭博機具及賭資，於應適用之法條欄漏未援引刑事訴訟法第四百五
    十條第一項規定；再者刑法第五十六條規定並無前後段之分，原審判決於應適用
    之法條欄記載應適用同法第五十六條前段規定，均有未合。上訴人即公訴人指摘
    原判決不當，雖無理由，惟原判決既有可議，自應由本院予以撤銷改判。爰審酌
    被告之犯罪動機、目的、手段、擺設時間未久旋即為警查獲，所生危害尚非重大
    ，及犯罪後坦承犯行等一切情狀，量處如主文所示之刑，並諭知易服勞役之折算
    標準。末查，扣案如事實欄所述之電動賭博機具共九台（含ＩＣ板共九片）及機
    具內之賭資六千二百二十元，分為當場賭博之器具與在賭檯之財物，不問屬於犯
    人與否，均依刑法第二百六十六條第二項規定併予宣告沒收。
據上論斷，應依刑事訴訟法第四百五十五條之一第一項、第三項、第三百六十九條第
一項前段、第三百六十四條、第二百九十九條第一項前段，刑法第五十六條、第二百
六十六條第一項前段、第二項、第四十二條第二項，罰金罰鍰提高標準條例第一條前
段、第二條，判決如主文。
本案經檢察官張熙懷到庭執行職務
中    華    民    國      九十      年      十      月      十九        日
                                臺灣臺北地方法院刑事第八庭
                                    審判長    法  官   王  淑  滿
                                              法  官   宋  松  璟
                                              法  官   張  筱  琪
右正本證明與原本無異
本判決不得上訴。
                                              書記官   耿  鳳  君
中    華    民    國      九十      年      十      月      二十二      日
附錄法條：
刑法第二百六十六條
一在公共場所或公眾得出入之場所賭博財物者，處一千元以下罰金。但以供人暫時娛
  樂之物為賭者，不在此限。
二當場賭博之器具與在賭檯或兌換籌碼處之財物，不問屬於犯人與否，沒收之。


司法院資訊處製作；財團法人民間司法改革基金會備份。
